【裁判字號】    88,易,5214
【裁判日期】    890214
【裁判案由】    詐欺
【裁判全文】
臺灣高雄地方法院刑事判決                        八十八年度易字第五二一四號
    公  訴  人  臺灣高雄地方法院檢察署檢察官
    被      告  乙○○
右列被告因詐欺案件，經檢察官提起公訴（八十八年度偵字第八九三二號），本院判
決如左：
    主    文
乙○○意圖為自己不法之所有，以詐術使人將本人之物交付，處拘役肆拾日，緩刑貳
年。
    事    實
一、乙○○明知自己已無清償能力，竟意圖為自己不法之所有，於八十六年二月間，
    以借款為由，向甲○○調借新臺幣（下同）十萬元，言明借用一個月，並預扣利
    息五千元，同時簽立面額為十萬元之本票一紙予甲○○收執，甲○○得手後，隨
    即將之用以清償花旗銀行信用卡之消費帳款，距清償期屆至，甲○○未按時清償
    ，雖經甲○○同意緩期清償，而再交付一個月之利息予甲○○，惟屆期仍不予清
    償，且避不見面，甲○○始知受騙。
二、案經甲○○訴由臺灣高雄地方法院檢察署檢察官偵查起訴。
    理    由
一、訊據被告乙○○對於右揭向告訴人甲○○調借十萬元之情，固不否認，惟矢口否
    認有何詐欺犯行，辯稱：是借來還信用卡的款項, 借錢是有告知他，向他借十萬
    元，利息一個月五千元，先預扣利息，我實拿九萬五千元，當初告訴他要借一個
    月，後來因經濟困難無法還，我與他商量，他同意，再收我第二次利息云云。經
    查，本件被告於偵查中供述：「因經濟困難，當時向祝女借十萬元是還信用卡的
    錢，我是想借了之後，再向別的朋友借錢來還祝女，但別朋友不借我，所以無法
    還錢。」等語（偵查卷第十頁背面），嗣於本院提出答辯狀供稱：「八十六年二
    月具狀人因需金錢周轉即以商業本票一張向甲○○借用新台幣壹拾萬元，每月利
    息新台幣五千元（十分利），借用當月即從本金壹拾萬元中扣除利息五千元，只
    取得九萬五千元使用，臨時收到花旗銀行帳單，將借款償還信用卡，次月經和甲○○商討延期並取得同意後，再交付一次利息五千元，第三月甲○○要收回本金
    ，具狀人經濟不佳，以至無法照約定還清甲○○，甲○○不滿才以具狀人邀其開
    公司詐騙金錢向高雄地檢署提出詐欺告訴，事實具狀人純粹係向甲○○借貸，此
    部分甲○○在偵查庭亦陳述收取利息無訛，具狀人並無向其詐欺之意。」等語。
    如是，以被告即已知悉自己經濟狀況陷於給付拮据之程度，仍向告訴人甲○○借
    用金錢，且在借得款項後，用以先清償其所積欠之信用卡消費款，事後在長達近
    二年期間仍不予清償，則被告不法所有之意圖，至堪認定。是以，告訴人甲○○
    指訴雖有其不實之處（有關被告以開設公司需款週轉為由部分，詳如後述），然
    被告前開所辯，無非係圖卸責之詞，委無足採。事證明確，被告右揭犯行，洵堪
    認定。
二、核被告所為，係犯刑法第三百三十九條第一項之詐欺取財罪。爰審酌被告在其給
    付能力已陷於因境，仍向告訴人借用金錢，且在長達近二年期間，均不予清償，
    造成告訴人之不便，惟念其犯後能坦承部分犯行，態度良好，且事後已與告訴人
    達成民事上和解並將金錢返還予告訴人等一切情狀，量處如主文所示之刑，以資
    懲儆。查被告未曾受有期徒刑以上刑之宣告，此有臺灣高雄地方法院檢察署刑案
    資料查註紀錄表附卷可查，因一時失慮，偶罹刑典，且事後已與告訴人達成民事
    上和解，並金錢返還予告訴人，有和解書一紙在卷可稽，經此刑之宣告後，應知
    警惕而無再犯之虞，本院因認暫不執行其刑為當，予以宣告緩刑二年，以啟自新
    。
三、公訴意旨另以被告佯以開設公司需款週轉為由，向丙○○借詐十萬元，並簽發面
    額一萬元之本票十紙予丙○○，詎事後本票屆期均未獲兌現，被告又避不見面，
    丙○○始知受騙，因認被告尚涉有刑法第三百三十九條第一項之罪嫌云云。按犯
    罪事實應依證據認定之，無證據不得推定其犯罪事實，又不能證明被告犯罪或其
    行為不罰者，應諭知無罪之判決，刑事訴訟法第一百五十四條及第三百零一條第
    一項分別定有明文。次按刑法第三百三十九條第一項詐欺罪之成立，以意圖為自
    己不法之所有，以詐術使人將本人或第三人之物交付為要件，所謂以詐術使人交
    付，必須被詐欺人因其詐術而陷於錯誤，若其所用方法，不能認為詐術，亦不致
    使人陷於錯誤，即不構成該罪，最高法院四十六年台上字第二六０號著有判例。
    而公訴人認被告涉有此部分詐欺犯行，無非以告訴人丙○○之指訴及被告簽發之
    面額一萬元之本票十紙附卷，為其依據。訊之被告堅持否認有何詐欺犯行，辯稱
    ：告訴人丙○○之部分，係屬積欠之死會會款等語。經查，本件告訴人丙○○所
    提出告訴部分，確係屬積欠之死會會款，而被告所簽發之面額一萬元之本票十紙
    ，係被告標取會款後，簽發予任會首之告訴人丙○○之情，業據告訴人丙○○於
    本院最後一次審理庭時供承明確（本院質以告訴人丙○○「不是說會錢都還了？
    答以：「是當初我去找許女，遇到甲○○與他協議好以投資公司為由提出告訴，
    是許女會錢未繳的部分。」等語，再經本院質以「與祝女協議提出告訴時，祝女
    說許女以投資公司為由向祝女借錢？答以：「祝女跟我說許女向他借十萬元，但
    沒聽到他提到是許女要投資公司。」等語），矧觀之被告所提出之互助會會單，
    該互助會係於每月十日晚上八時許，在高雄市苓雅區○○○路七號三樓Ｅ室開標
    ，以之核與被告簽發之十紙本票，其上發票日均係每月之十日（八十六年一月至
    至同年十月），此均符合一般互助會之會員在標取會款後，須依據每月開標日期
    簽發本票交予會首收執，於事後若會員依期繳交死會會款，即由會首返還本票予
    會員之常情，如是被告此之所辯堪採信。再以，被告係於八十五年三月十日起即
    參加告訴人丙○○所召集之互助會，待該互助會進行至八十五年十一月、十二月
    ，始標取互助會，如是，若被告參加該互助會之初即存有詐欺之意圖，其又何須
    繳交多期之互助會款後，始行標取互助會款，是尚難僅被告事後無法繳交互助會
    款，即據以認定被告在參加互助會款之初，存有不法所有之意圖。從而，此部分
    不能證明被告犯罪，此外復查無其他積極證據足資證明被告有詐欺犯行，原應為
    無罪之諭知，惟公訴意旨認此部分與前開有罪部分有連續犯之裁判上一罪關係，
    爰不另為無罪之諭知，附予敘明。
據上論斷，應依刑事訴訟法第二百九十九條第一項前段，刑法第三百三十九條第一項
、第七十四條第一款，罰金罰鍰提高標準條例第一條前段，判決如主文。
中      華      民      國    八十九    年      二      月     十四     日
                                  臺灣高雄地方法院刑事庭
                                      法  官  顏  世  傑
右正本證明與原本無異。
如不服本判決，應於判決送達後十日內，向本院提出上訴狀。
                                      書記官  呂  怜  勳
中      華      民      國    八十九    年      二      月     十五     日
附錄本案論罪科刑法條：
刑法第三百三十九條第一項：
  意圖為自己或第三人不法之所有，以詐術使人將本人或第三人之物交付者，處五年
  以下有期徒刑、拘役或科或併科一千元以下罰金。


司法院資訊處製作；財團法人民間司法改革基金會備份。
